---
title: "Impacto do horário de publicação de uma matéria na sua audiência"
subtitle: "Uma análise quatitativa"
author: "Rodolpho J. D. Quintela"
date: "`r Sys.Date()`"
output: 
  xaringan::moon_reader:
    css: ["default", "metropolis", "metropolis-fonts"]
    lib_dir: libs
    nature:
      highlightStyle: github
      highlightLines: true
      countIncrementalSlides: false
---

# Introdução

**Objetivo:**  
Analisar o comportamento da audiência ao longo do dia.

**Metodologia:**  
- Dividir o dia em períodos (Madrugada, Manhã, Tarde e Noite) e avaliar o impacto do período de publicação nos níveis de audiência, visando identificar diferenças entre os períodos considerados.  
- Realizar análises descritivas das variáveis relevantes para o estudo.  
- Ajustar um modelo logístico para determinar o impacto do período de publicação nos níveis de audiência.


---



# Análise descritiva dos dados

## Porcentagens das publicações por período 


```{r echo=FALSE, message=FALSE, warning=FALSE, paged.print=FALSE, fig.width=9, fig.height=6}
# Calculando as porcentagens
library(dplyr)
library(ggplot2)
library(tidyverse)
library(lubridate)
library(tidylog)
library(hms)
#Carregando dados das consultasbq

load("dados_audiencia.RData")


# ANÁLISE DESCRITIVA
# Calculando as porcentagens
percentuais_publicacao <- dados_audiencia %>%
  filter(!is.na(periodo_publicacao)) %>%
  count(periodo_publicacao) %>%
  mutate(porcentagem = n / sum(n) * 100,
         posicao_label = ifelse(porcentagem < 10, porcentagem + 2, porcentagem + 2))


# Criando o gráfico com ggplot2
ggplot(percentuais_publicacao, aes(x = periodo_publicacao, y = porcentagem)) +
  geom_bar(stat = "identity", fill = "skyblue", color = "black") +
  geom_text(
    aes(y = posicao_label, label = paste0(round(porcentagem, 1), "%")), # Usa a posição calculada
    size = 5
  ) +
  scale_y_continuous(
    limits = c(0, max(percentuais_publicacao$porcentagem) + 10), # Aumenta o limite superior
    expand = c(0, 0) # Remove espaçamento extra padrão
  )+
  labs(
    title = "Distribuição de publicações por período",
    x = "Período da publicação",
    y = "Porcentagem (%)"
  ) +
  theme_minimal()

```
---


# Análise descritiva dos dados

## Porcentagens da audiência por período 


```{r echo=FALSE, message=FALSE, warning=FALSE, paged.print=FALSE, fig.width=9, fig.height=6}
# Definindo a ordem dos níveis
dados_audiencia$periodo_audiencia <- factor(
  dados_audiencia$periodo_audiencia,
  levels = c("Madrugada", "Manhã", "Tarde", "Noite")
)

# Calculando as porcentagens
dados_percentuais <- dados_audiencia %>%
  filter(!is.na(periodo_audiencia)) %>%
  count(periodo_audiencia) %>%
  mutate(porcentagem = n / sum(n) * 100)

# Criando o gráfico com ggplot2
ggplot(dados_percentuais, aes(x = periodo_audiencia, y = porcentagem)) +
  geom_bar(stat = "identity", fill = "skyblue", color = "black") +
  geom_text(aes(label = paste0(round(porcentagem, 1), "%")), vjust = -0.5, size = 5) +
  labs(
    title = "Distribuição de Audiência por período",
    x = "Período de Audiência",
    y = "Porcentagem (%)"
  ) +
  theme_minimal()



```
---


# Análise descritiva dos dados

## Porcentagens da audiência por período de publicação 


```{r echo=FALSE, message=FALSE, warning=FALSE, paged.print=FALSE, fig.width=9, fig.height=6}
# Criando a tabela de contingência
tabela_contingencia <- table(dados_audiencia$periodo_audiencia, dados_audiencia$periodo_publicacao)


# Calculando as porcentagens
tabela_percentual <- prop.table(tabela_contingencia) * 100



# Transformando a tabela de contingência em um data frame
percentuais <- as.data.frame(tabela_percentual)

# Ajustando o data frame para facilitar a criação do gráfico
percentuais <- percentuais %>%
  mutate(Var1 = as.factor(Var1), # Periodo de audiência como fator
         Var2 = as.factor(Var2)) %>%
  rename(Periodo_Audiencia = Var1, Periodo_Publicacao = Var2, Porcentagem = Freq)

# Criando o gráfico com ggplot
ggplot(percentuais, aes(x = Periodo_Audiencia, y = Porcentagem, fill = Periodo_Publicacao)) +
  geom_bar(stat = "identity", position = "dodge", color = "black") +
  geom_text(aes(label = paste0(round(Porcentagem, 1), "%")), 
            position = position_dodge(width = 0.9), vjust = -0.3) +
  labs(
    title = "Porcentagem de Audiência por Período de Publicação",
    x = "Período de Audiência",
    y = "Porcentagem (%)",
    fill = "Período de Publicação"
  ) +
  theme_minimal() +
  theme(axis.text.x = element_text(angle = 45, hjust = 1))


```
---

# Análise descritiva dos dados

## Total de pageviews diários por período de publicação


```{r echo=FALSE, message=FALSE, warning=FALSE, paged.print=FALSE, fig.width=9, fig.height=6}
# Agrupar os dados por data e somar o número de pageviews por dia
df_pageviews_daily <- dados_audiencia %>%
  group_by(data_date, periodo_publicacao) %>%
  summarise(total_pageviews = sum(pageviews)) 


# Criar o gráfico com suavização LOESS para cada período de publicação
options(scipen = 9999)
ggplot(data = df_pageviews_daily, aes(x = data_date, y = total_pageviews, color = periodo_publicacao)) + 
  geom_smooth(aes(group = periodo_publicacao), method = "loess", se = FALSE, size = 1) +  # Suavização LOESS
  labs(title = "Pageviews diários por período de publicação",
       x = "Data",
       y = "Total de Pageviews",
       color = "Período de publicação") +
  theme_minimal() +
  scale_color_brewer(palette = "Set1") 

```
---

# Modelo Logístico

## Objetivo do Modelo

- Avaliar o impacto do **período de publicação** na probabilidade de alta audiência.

---

## Resumo dos Coeficientes

### Intercepto 
- **Estimativa**: \(-1.5805\)  
- **Interpretação**:  
  - O logaritmo das chances \(log(odds)\) de alta audiência no período **Noite** é \(-1.5805\).  
  - Corresponde a odds de aproximadamente **0.206**, o que implica que a probabilidade de alta audiência nesse período é de cerca de **17%**.  

---

## Efeito do Período de Publicação

### Período **Manhã** 
- **Estimativa**: \(0.4926\)  
- **Razão de Chances (Odds Ratio)**: \(e^{0.4926} aproximadamente 1.636\)  
- **Interpretação**:  
  - Publicar no período **Manhã** aumenta as chances de alta audiência em **63.6%** em comparação ao período **Noite**.  
  - Contudo, o efeito não é estatisticamente significativo (\(p > 0.1\)).  

---

### Período **Tarde** 
- **Estimativa**: \(0.7754\)  
- **Razão de Chances (Odds Ratio)**: \(e^{0.7754} aproximadamente 2.171\)  
- **Interpretação**:  
  - Publicar no período **Tarde** aumenta as chances de alta audiência em **117%** em relação ao período **Noite**.  
  - Este efeito é estatisticamente significativo (\(p = 0.0121\)).  

---

### Período **Madrugada**   
- **Estimativa**: \(-16.9856\)  
- **Interpretação**:  
  - O coeficiente não é confiável, indicando um possível problema no modelo (provavelmente por baixa quantidade de dados ou desequilíbrio de eventos).  

---

## Combinando o periodo da Noite com a Madrugada


```{r echo=FALSE, message=FALSE, warning=FALSE, paged.print=FALSE, fig.width=9, fig.height=6}
# Combinado os dados do período da madrugada com a noite

df_pageviews_daily$periodo_publicacao <- ifelse(
  df_pageviews_daily$periodo_publicacao == "Madrugada", 
  "Noite", 
  as.character(df_pageviews_daily$periodo_publicacao)
)


library(dplyr)

df_pageviews_daily <- df_pageviews_daily %>%
  mutate(periodo_publicacao = recode(periodo_publicacao, "Noite" = "Madrugada + Noite"))



# Criar o gráfico com suavização LOESS para cada período de publicação
options(scipen = 9999)
ggplot(data = df_pageviews_daily, aes(x = data_date, y = total_pageviews, color = periodo_publicacao)) + 
  geom_smooth(aes(group = periodo_publicacao), method = "loess", se = FALSE, size = 1) +  # Suavização LOESS
  labs(title = "Pageviews diários por período de publicação",
       x = "Data",
       y = "Total de Pageviews",
       color = "Período de publicação") +
  theme_minimal() +
  scale_color_brewer(palette = "Set1") 



```
---



## Resumo dos Coeficientes

### Intercepto  
- **Estimativa**: \(-2.1484\)  
- **Interpretação**:  
  - O logaritmo das chances \(log(odds)\) de alta audiência no período **Madrugada + Noite** é \(-2.1484\). 
  - Corresponde a odds de aproximadamente **0.116**, o que implica que a probabilidade de alta audiência nesse período é de cerca de **10.4%**.  

---

## Efeito do Período de Publicação

### Período **Manhã**   
- **Estimativa**: \(1.0606\)  
- **Razão de Chances (Odds Ratio)**: \(e^{1.0606} aproximadamente 2.886\)  
- **Interpretação**:  
  - Publicar no período **Manhã** aumenta as chances de alta audiência em **188.7%** em comparação ao período **Madrugada + Noite**.  
  - Este efeito é estatisticamente significativo (\(p = 0.000631\)).  

---

### Período **Tarde**  
- **Estimativa**: \(1.3434\)  
- **Razão de Chances (Odds Ratio)**: \(e^{1.3434} aproximadamente 3.832\)  
- **Interpretação**:  
  - Publicar no período **Tarde** aumenta as chances de alta audiência em **283.2%** em relação ao período **Madrugada + Noite**.  
  - Este efeito é estatisticamente significativo (\(p = 0.0000087\)).

---

## Interpretação Geral

- O modelo indica que os períodos **Manhã** e **Tarde** têm um impacto significativo (\(p < 0.001\)) no aumento das chances de alta audiência em comparação ao período **Madrugada + Noite**.  
- O período **Tarde** apresenta o maior efeito, aumentando as chances em quase quatro vezes.  


---

## Conclusões

- Publicar durante a **Manhã** e a **Tarde** tem um impacto substancial nas chances de alcançar alta audiência, em comparação com a **Noite** e **Madrugada + Noite**.





